【裁判字號】    88,上訴,1763
【裁判日期】    890229
【裁判案由】    毒品危害防制條例
【裁判全文】
臺灣高等法院臺南分院刑事判決            八十八年度上訴字第一七六三號    Ｇ
      上  訴  人
      即  被  告  丙  ○  ○
      選任辯護人    禎  和
右上訴人因毒品危害防治條例案件，不服臺灣臺南地方法院八十七年度訴字第四三七
號中華民國八十八年十月二日第一審判決（起訴案號：臺灣臺南地方法院檢察署八十
六年度偵字第一四一九七號，移送併辦八十七年度偵字第一五八七、八四四二、八六
一二、八七一五、一二六七０、九九四五、八九一三號、八十八年度偵字第二七二
號），提起上訴，本院判決如左：
      主      文
原判決撤銷。
丙○○連續販賣第二級毒品，累犯，處有期徒刑玖年，扣案安非他命壹拾貳包（淨重
貳點捌參公克，包裝重壹點壹伍公克）沒收銷燬之、塑膠袋肆只沒收。販賣毒品所得
新臺幣貳萬貳仟元沒收，如全部或一部不能沒收時，以其財產抵償之。又連續轉讓第
二級毒品，處有期徒刑壹年，應執行有期徒刑，玖年拾月，扣案安非他命壹拾貳包（
淨重貳點捌參公克，包裝重壹點壹伍公克）沒收銷燬之、塑膠袋肆只沒收。販賣毒品
所得新臺幣貳萬貳仟元沒收，如全部或一部不能沒收時，以其財產抵償之。
      事      實
一、丙○○於民國八十年間，曾犯違反麻醉藥品管理條例罪，經臺灣臺南地方法院以
    八十年度易字第三四八五號判處有期徒刑八月確定，並於八十二年七月四日執行
    完畢，仍不知悔改，竟基於轉讓安非他命之概括犯意，於八十六年十月十日及八
    十七年一月中，連續轉讓安非他命與劉偉哲施用。又另行起意基於販賣第二級毒
    品安非他命之概括犯意，以0000000000、0000000000號行
    動電話為連絡工具，連續於八十七年四月初，在臺南市○○路、中華西路口；八
    十七年四月十二日在臺南市理想社區○○街釣蝦場，分別以每包新臺幣（下同）
    一千元之價格，販賣第二級毒品安非他命予吳鳳閣二次，販賣毒品所得計二千元
    ；又於八十七年五月間，於臺南市○○路安中城ＫＴＶ將安非他命販賣安非他命
    予王聖堯一次七千元；於同年六月間在南英工商加油站附近，每次三至五千元不
    等之價格販賣第二級毒品安非他命與林志明（以一次三千元有利被告事實認定）
    ，計得款一萬元。又於八十六年八月間，連續於臺南市乙○○住處，以每次五千
    元之代價販賣第二級毒品安非他命二次與乙○○施用，販賣毒品所得計一萬元。
    嗣於八十七年七月二十七日晚間七點四十分，於臺南市○○路○段地下道旁販賣
    第二級毒品安非他命予甲○○時，為警查獲，並於丙○○所有Ｕ９－３６８號計
    程車上扣得安非他命塑膠袋裝十二包（合計淨重二．八三公克，包裝重一．一五
    克），塑膠袋四只，塑膠吸管一支、行動電話二支（電話號碼為0000000
    000、0000000000）、呼叫器一支（號碼000000000）及
    販賣毒品所得款五千元。
二、案經臺南縣警察局永康分局報請臺灣臺南地方法院檢察署檢察官偵查起訴暨移送
    併案審理。
      理      由
一、訊之上訴人即被告丙○○矢口否認有連續轉讓及販賣安非他命犯行，辯稱：劉偉
    哲所稱安非他命，係伊不小心遺留在劉偉哲家中，後來始知悉，並非將安非他命
    轉讓予劉偉哲等語。然查右揭轉讓安非他命之事實，業據證人劉偉哲於警訊、偵
    查及審中均證稱：安非他命係伊於八十六年十月某日及八十七年一月中向丙○○
    討來吸食等語（詳劉偉哲警訊筆錄及八十七年度偵字第一五八七號偵訊筆錄及八
    十七年四月七日原審法院審理筆錄）。而被告於八十七年度偵字第一五八七號案
    件偵訊中亦供承：有給劉偉哲一、二次安非他命等語（詳同偵查卷八十七年二月
    十二日偵查筆錄），足認被告確有轉讓第二級毒品安非他命予劉偉哲之事實，其
    事後翻異前供，否認有轉讓安非他命犯行，顯係飾卸刑責之詞，不足採信。
二、被告連續以號碼0000000000、0000000000號行動電話為連
    絡工具，於八十七年四月八十七年四月初在臺南市○○路、中華西路口，八十七
    年四月初及同年月十二日，以每包一千元價格，販賣二次第二級毒品安非他命予
    吳鳳閣施用；又於八十七年五、六月間，連續於臺南市○○路及南英工商加油站
    附近，以七千元及五千元價格販賣二次第二級毒品安非他命與王聖堯、林志明施
    用；並於八十七年八月間，連續於臺南市乙○○住處，以一次五千元之價格販賣
    第二級毒品安非他命二次與乙○○施用；再於八十七年七月二十七日晚間七點四
    十分，於臺南市○○路○段地下道旁販賣第二級毒品安非他命與甲○○時，為警
    查獲之事實，業據吳鳳閣、王聖堯、林志明、乙○○、甲○○指證歷歷（詳吳鳳
    閣警訊筆錄、原審法院八十八年六月七日、八十七年度偵字第八六一二號八十七
    年八月二十八日、八十八年度偵字第二七二號證人王聖堯、林志明訊問筆錄、原
    審法院八十七年七月二十三日證人乙○○訊問筆錄、甲○○警訊筆錄），並經被
    告於警訊中所供承在卷，並有塑膠袋裝之結晶體十二包（合計淨重二．八三公克
    ，包裝重一．一五公克），塑膠袋四只，塑膠吸管一支、行動電話二支（電話號
    碼為0000000000、0000000000）、呼叫器一支（號碼00
    0000000）及販賣毒品所得五千元（扣得四萬四千七千元，被告自承其中
    五千元係購賣毒品所得）扣案足資佐證。
三、扣案塑膠袋裝之結晶體十二包（毛重四公克），經本院送請法務部調查局鑑驗結
    果，均係甲基安非他命，合計淨重二．八三公克，包裝重一．一五公克，有該局
    八十九年三月二十日陸字第八九０一四四三七號檢驗通知書附卷足憑，故被告
    所販賣毒品，應屬安非他命，極臻明確。
四、綜上所述，並參以被告與證人甲○○、乙○○相互認識，彼此並無恩怨等情，業
    據被告陳明在卷，雖證人甲○○、乙○○嗣於原審及本院調查時翻異前詞，附合
    被告之辯詞，改稱警訊時所述不實在云云，衡情證人甲○○、乙○○應無挾怨誣
    攀之理，該二人於警訊所為證述尚屬可信。何況被告為警查獲時，並扣得塑膠袋
    裝結晶體十二包、塑膠袋四只、塑膠吸管一支、行動電話二支（電話號碼為00
    00000000、0000000000）、呼叫器一支（號碼000000
    000）及現款四萬四千七千元（被告自承其中五千元係購賣毒品所得）等物品
    。且被告於警訊時，亦自承其有販賣安非他命之行為，綜上各情，相互印證，被
    告上開所辯顯係臨訟飾卸之詞，無足採信。被告意圖營利販賣安非他命，事證已
    臻明確，犯行洵堪認定。
五、查安非他命係毒品危害防制條例第二條第二項第二款所稱第二級毒品，被告竟連
    續販賣及轉讓毒品安非他命，核其所為，係犯毒品危害防制條例第四條第二項之
    販賣第二級毒品罪及同法第八條第二項轉讓第二級毒品罪。被告先後多次販賣及
    轉讓安非他命犯行，均時間緊接，所犯構成要件亦復相同，皆顯係基於概括犯意
    反覆為之，各應依連續犯規定論以一罪，除其中販賣第二級毒品法定刑無期徒刑
    部分，依法不得加重外，其餘部分加重其刑。其非法持有安非他命之低度行為，
    已為其進而販賣、轉讓之高度行為所吸收，不復另論。所犯上開販賣罪及轉讓罪
    間，犯意各別，行為互殊，則應分論併罰。又被告前於八十年間，因犯麻醉藥品
    管理條例罪，經原審法院判處有期徒刑八月確定，已於八十二年七月四日執行完
    畢，有本院被告全國前科紀錄表在卷可按，其於五年之內再犯本件有期徒刑以上
    之罪，為累犯，除販賣第二級毒品法定刑無期徒刑部分，依法不得加重外，其餘
    部分遞予加重其刑。
六、原審以被告罪證明確，因予論罪科刑，固非無見，惟查(一)本件關於被告丙○○販
    賣第二級毒品部分，扣案毒品為十二包，有移送機關臺南縣警察局佳里分局扣押
    物品清單在卷可按，原判決於主文、理由欄均記載十四包，然事實欄僅記載十二
    包，顯然前後矛盾，自有未洽。(二)被告販賣毒品予乙○○二次，乃原判決事實欄
    及理由欄所認定，惟原判決計算被告販賣所得時，竟謂被告販賣第二級毒品予乙○○一次得款一萬元，其論述前後不一，亦有未妥。(三)按刑法第三十八條第一項
    第二款所定供犯罪所用或犯罪預備之物，如非屬專供犯罪之用，依法不能沒收，
    且必於犯罪有直接關係者，始得沒收（最高法院十八年上字第一四二七號判例、
    最高法院五十一年臺非字第一三號判例參照）。若販賣毒品而以行動電話或呼叫
    器聯絡之情形，仍必須以該電話或呼叫器專供販賣毒品或有直接關係者始屬相當
    ，然行動電話或呼叫器乃一般人通話使用工具，本件尚無證據證明扣案電話、呼
    叫器係專供販賣毒品使用或與犯毒賣毒品罪有直接關係，故扣案行動電話二支、
    呼叫器一支雖屬被告所有，亦無從依毒品危害防制條例第十九條第一項或刑法第
    三十八條第一項第二款規定諭知沒收，原判決就扣案行動電話、呼叫器，依上開
    規定宣告沒收，亦有未合。(四)又扣案之塑膠吸管一支係被告供其施用第二級毒品
    所用工具，顯與本件販毒及轉讓毒品犯罪無關，原判決竟予宣告沒收，亦有疏略
    。(五)又按毒品危害防制條例第十九條第一項關於犯第四條至第九條、第十二條、
    第十三條或第十四條第一項、第二項之罪者，其因犯罪所得之財物，均沒收之，
    如全部或一部不能沒收時，追徵其價額或以其財產抵償之。其追徵價額部分必須
    因犯上開之罪所得財物者，例如以房屋、黃金互易毒品者屬之，如係流通貨幣則
    無追徵價額之餘地，原判決竟就販毒所得金錢，諭知如全部或一部不能沒收時，
    均追徵其價額或以其財產抵償之，顯有疏誤。(六)再按法定刑為無期徒刑者不得加
    重，為刑法第六十五第一項所明定，而販賣第二級毒品法定刑為無期徒刑或七年
    以上有期徒刑，得併科新臺幣七百萬元以下罰金，原判決認定被告為累犯，依法
    加重其刑，未將法定刑為無期徒刑部分除外，亦有不當。(七)本件原判決未諭知易
    科罰金或易服勞役，惟其據上論斷欄內贅引罰金罰鍰提高標準條例第二條，現行
    法規所定貨幣單位折算新臺幣條例第二條，仍有不當。被告上訴意旨，仍執前詞
    ，否認犯罪，雖無可取，惟原判決既有可議，即屬無可維持，自應由本院將原判
    決撤銷改判。爰審酌被告品行、犯罪目的、手段、被告販賣毒品，戕害他人身體
    健康甚鉅，對社會秩序損害非輕，及其販賣之數量、時間長短、犯罪後飾詞圖卸
    毫無悔意等一切情狀，量處如主文第二項所示之刑，並依法定其應執行刑，以資
    懲儆。
七、又扣案安非他命十二包（合計淨重二．八三公克，包裝重一．一五公克），係毒
    品，依法宣告沒收並銷燬之，另扣案塑膠袋四只，為被告所有，供包裝上開毒品
    使用，業據被告供明在卷，係供被告犯罪所用之物，應依法宣告沒收。被告販賣
    第二級毒品予證人吳鳳閣二次，得款二千元；販賣第二級毒品予王聖堯、林志明
    ，得款一萬元，販賣第二級毒品予乙○○二次，得款一萬元，業據證人甲○○、
    吳鳳閣、王聖堯、林志明及被告本人於偵查中證述明確，是被告販賣毒品所得應
    為現金二萬二千元，為犯罪所得財物，雖僅扣案五千元，仍應全部依毒品危害防
    治條例第十九條第一項規定宣告沒收，如全部或一部不能沒收時，以其財產抵償
    之。至於扣案行動電話二支、呼叫器一支塑膠吸管一支，均與本件犯罪無直接關
    係，核與沒收條件不合，爰不為沒收之諭知，併此敘明。
八、公訴意旨另以：丙○○連續於八十七年六月中旨起，在臺南縣市等地，販賣第二
    級毒品安非他命與阿清、大胖、美麗、二齒、大胖林，代價一小包一千元，共得
    款  千元，因認丙○○涉有違反毒品危害防制條例第四條第二項販賣第二級毒品
    罪嫌云云。
九、按犯罪事實應依證據認定之，無證據不得推定其犯罪事實；又不能證明被告犯罪
    者，應諭知無罪之判決，刑事訴訟法第一百五十四條、第三百零一條第一項分別
    定有明文。又認定不利於被告之事實，須依積極證據，苟積極證據不足為不利於
    被告事實之認定時，即應為有利於被告之認定，更不必有何有利之證據；事實之
    認定，應憑證據，如未能發現相當證據，或證據不足以證明，自不能以推測或擬
    制之方法，為裁判基礎，最高法院三十年上字第八一六號、四十年臺上字第八六
    號判例可資參照。又被告之自白，不得作為有罪判決之唯一證據，仍應調查其他
    必要之證據，以察其是否與事實相符，為刑事訴訟法第一百五十六條第二項所明
    定。所稱應調查其他必要之證據云者，並不侷限於此項自白確出於任意性而已，
    尤重在其有補強證據以擔保被告自白之真實性；亦即以補強證據之存在，籍以限
    制合法自白在證據上之價值，俾發現實質的真實。故即使被告之自白出於任意性
    ；然若別無其他補強證據足以擔保其自白確與犯罪事實相符者，該「自白」仍非
    刑事訴訟法上得據之為認定被告犯罪事實之證據。
十、公訴人認為丙○○涉有右揭非法販賣第二級毒品罪嫌，無非係以丙○○於警訊及
    偵查中自白其販賣毒品予阿清、大胖、美麗、二齒、大胖林等人，為其所憑論據
    。訊之上訴人即被告丙○○堅決否認有右揭販賣第二級毒品與阿清、大胖、美麗
    、二齒、大胖林等人之犯行，辯稱：伊自承有賣安非他命阿清等人，並非真實等
    語。經查被告雖於警訊中自白犯罪，但自偵查時起即翻異前供，否認販賣安非他
    命之事實，惟此部分犯行，除被告之自白外，查無「阿清」、「大胖」、「美麗
    」、「二齒」、「大胖林」之人，更無法證明有該部分毒品交易之事實，且無其
    他補強證據足以證明其自白確與犯罪事實相符，揆諸前揭說明，該「自白」仍非
    刑事訴訟法上得認定被告犯罪事實之證據。自難依據其自白認定被告該部分販毒
    行為，此外復查無其他積極證據足以證明被告有販賣第二級毒品予阿清等人之犯
    行，故被告被訴該部分罪嫌，自屬不能證明，惟因公訴人認被告該部分犯行與前
    開論罪科刑部分犯行，有連續犯裁判上一罪關係，爰就該部分不另為無罪之諭知
    ，併此敘明。
據上論斷，應依刑事訴訟法第三百六十九條第一項前段、第三百六十四條、第二百九
十九條第一項前段、毒品危害防制條例第四條第二項、第八條第二項、第十八條第一
項前段、第十九條第一項、刑法第十一條前段、第五十六條、第四十七條、第五十一
條第五款，判決如主文。
本案經檢察官曾顯智到庭執行職務。
中    華    民    國      八十九      年      四      月      二十四    日
                                  臺灣高等法院臺南分院刑事第五庭
                                      審判長法官  茆    臺    雲
                                            法官  曾    平    杉
                                法官  李    文    福
右正本證明與原本無異。
如不服本判決，應於判決送達後十日內向本院提出上訴狀，其未敘述理由者並應於提
出上訴狀後十日內向本院補提理由書（應附繕本)。
                                      法院書記官  徐    瑞    清
中    華    民    國      八十九      年      四      月      二十六    日
附錄：本判決論罪法條
毒品危害防制條例第四條：
製造、運輸、販賣第一級毒品者，處死刑或無期徒刑；處無期徒刑者，得併科新臺幣
一千萬元以下罰金。
製造、運輸、販賣第二級毒品者，處無期徒刑或七年以上有期徒刑，得併科新臺幣七
百萬元以下罰金。
製造、運輸、販賣第三級毒品者，處五年以上有期徒刑，得併科新臺幣五百萬元以下
罰金。
製造、運輸、販賣專供製造或施用毒品之器具者，處一年以上七年以下有期徒刑，得
併科新臺幣一百萬元以下罰金。
前四項之未遂犯罰之。


司法院資訊處製作；財團法人民間司法改革基金會備份。
